臺灣高等法院交通事件裁定　　　　　　 94年度交抗字第466號
　　抗　告　人
　　即受處分人　甲○○○
　　　　　　　　　　　　　2樓.
上列抗告人因違反道路交通管理處罰條例案件，不服臺灣臺北地
方法院，中華民國94年5月30日所為裁定（94年度交聲字第440號
），提起抗告，本院裁定如下：
    主  文
抗告駁回。
    理  由
一、本件原裁定以抗告人甲○○○於94年2月16日上午8時30分、
    同年2月18日上午8時45分許，將其所有車號EH-4231號自用
    小客車停放於臺北市○○路一六八巷之禁止臨時停車處所，
    經警舉發「在人行道停車」。係以上開違規事實，為抗告人
    所不否認，復有卷附採證照片可佐，已臻明確，並就抗告人
    所辯：(一)停車地點係私人土地範圍，非屬道路交通安全規則
    第111條第1項第1款之人行道範圍；(二)雖臺北市停車管理處
    函覆停車地點之私有土地已具有公用地役關係，然該處屬信
    義計畫區之興建中工地，尚未完工提供不特定公眾通行，並
    不該當大法官釋字第400號解釋理由書中說明既成道路成立
    公用地役關係之要件；(三)連續舉發違反一行為不二罰原則。
    不足採信之理由，詳為指駁，因而認原處分機關依道路交通
    管理處罰條例第56條第1項第1款之規定，裁處抗告人九百元
    罰鍰，並無不當，駁回其異議。
二、抗告論旨就業經原裁定詳予論斷之事項，仍執己見指摘停車
    地點確係私人所有土地，雖經臺北市停車管理處回覆稱：停
    車地點之私有土地已具有公用地役關係，然原審法院刻意規
    避是否存有公用地役關係，亦不加以函詢調查公用地役關係
    確否存在，如無公用地役關係存在，私人所有土地之利用自
    不受任何限制，又道路交通管理處罰條例中之人行道範圍如
    何界定？是否包含私人所有人行道？若包含則不當侵害人民
    之財產權，顯有違憲之虞等語。
三、按道路交通管理處罰條例所稱之「道路」，係指公路、街道
    、巷衖、廣場、騎樓、走廊或其他供公眾通行之地方，該條
    例第3條第l款規定甚明；次按憲法關於人民財產權應予保障
    之規定，旨在確保個人依財產之存續狀態行使其自由使用、
    收益及處分之權能，避免遭受公權力或第三人之侵害，惟如
    因公用或其他公益目的之必要，例如既成道路符合一定要件
    而成立公用地役關係者，則為兼顧公益，其財產上之利益必
    須有特別之犧牲，其所有權人對於土地自由使用收益之權能
    亦應受到限制，司法院大法官會議釋字第400 號解釋、交通
    部76年11月14日交路（76）字第26017 號函示意旨均可參照
    。是以既成道路因符合一定要件而成立公用地役關係後，土
    地所有權人對其土地已無從自由使用收益，形成因公益而特
    別犧牲其財產上之利益，國家自應依法律之規定辦理徵收給
    予補償，各級政府如因經費困難，不能對上述道路全面徵收
    補償，有關機關亦應訂定期限籌措財源逐年辦理或以他法補
    償，惟因經費困難而不能徵收者，並無礙其公用地役關係之
    成立。本件抗告人停車地點業經行政機關規劃、設定為專供
    行人通行之人行道，應屬供公眾通行之道路無訛，此參交通
    違規舉發通知單及舉發之現場採證照片即明，原裁定理由暨
    臺北市停車管理處94年3月3日北停四字第 09431940200號函
    覆抗告人質疑理由中均已揭明此旨。抗告人停放車輛之處所
    既屬供公眾通行之道路，縱如受處分人所辯係屬私人土地，
    自仍應受道路交通管理處罰條例及其他交通法規之規範。至
    土地所有權人因公益而為特別犧牲，國家應予徵收補償，所
    涉及補償程序問題，乃與本件違規行為之認定無關，更無違
    憲爭議。原審據此裁定，核無不合。抗告意旨仍執陳詞指摘
    原裁定不當，為無理由，應予駁回。
四、據上論斷，應依道路交通案件處理辦法第26條，刑事訴訟法
    第412條，裁定如主文。
中　　華　　民　　國　　94　　年　　6　　月　　30　　日
                  交通法庭審判長法　官  溫耀源
　　　　　　　　　　　　　　　　法  官  周政達
　　　　　　　　　　　　　　　　法  官  邱同印
以上正本證明與原本無異。
不得再抗告。
  　　　　　　　　　　　　　　　書記官  莊昭樹
中　　華　　民　　國　　94　　年　　6 　　月　　30　　日
